【裁判字號】    96,上訴,1818
【裁判日期】    970107
【裁判案由】    違反毒品危害防制條例
【裁判全文】
臺灣高等法院高雄分院刑事判決        96年度上訴字第1818號
上  訴  人
即  被  告  甲○○
指定辯護人  本院公設辯護人  孫妙岑
上列上訴人因違反毒品危害防制條例案件，不服臺灣屏東地方法
院95年度重訴字第3 號中華民國96年7 月6 日第一審判決（起訴
案號：臺灣屏東地方法院檢察署94年度偵字第4751號），提起上
訴，本院判決如下：
    主  文
上訴駁回。
    事  實
一、甲○○曾犯竊盜、詐欺及違反麻醉藥品管理條例（2 次）之
    罪（不構成累犯），仍不知悔改，明知甲基安非他命業經政
    府公告列為毒品危害防制條例第2 條第2 項第2 款之第二級
    毒品，不得持有、運輸或販賣，竟與陳明泰（已由本院以94
    年度上訴字第1750號判處有期徒刑9 年確定）共同意圖營利
    ，基於運輸及販賣第二級毒品甲基安非他命之犯意聯絡，於
    民國（以下同）94年3 月6 日下午6 時許，由陳明泰在屏東
    縣屏鵝公路佳冬戰備跑道，將已談妥以新臺幣（下同）220
    萬元代價販賣予乙○○之甲基安非他命5 大包又2 小包（驗
    前毛重約5,328.2 公克，驗後毛重5,328 公克），交付甲○
    ○，再由甲○○自該處運往同縣潮州鎮○○路133 號乙○○
    開設之茶行，於當晚9 時許交付乙○○收受，並約定待乙○
    ○轉售後再收取價金。嗣因乙○○駕駛車牌號碼ZW-8182 號
    休旅車搭載不知情之王立富，攜帶上開甲基安非他命5 大包
    又2 小包，欲往臺中地區轉售不詳姓名綽號「阿文」之男子
    ，於當晚11時50分許途經國道三號高速公路善化收費站時，
    為警查獲，並扣得上開甲基安非他命5 大包又2 小包，始循
    線查悉上情。又甲○○於到案後，向檢察官供出其毒品來源
    ，因而破獲陳明泰製造甲基安非他命。
二、案經內政部警政署港務警察局移送臺灣高雄地方法院檢察署
    呈由臺灣高等法院高雄分院檢察署令轉臺灣屏東地方法院檢
    察署檢察官偵查起訴。
    理  由
壹、程序部分：
一、按被告以外之人，於審判外之言詞或書面陳述，除法律有規
    定者外，不得作為證據，刑事訴訟法第159 條第1 項定有明
    文。被告以外之人（包括證人、鑑定人、告訴人、被害人及
    共同被告等）於審判外之言詞或書面陳述，為所謂傳聞證據
    ，由於傳聞證據有悖於法院直接審理及言詞審理之精神，妨
    害當事人之反對詰問權，影響程序正義之實現，除法律有規
    定者（例如同法第159 條第2 項、第159 條之至第159 條之
    5 、第206 條等）外，原則上不具有證據能力。因證人乙○
    ○現由臺灣高雄地方法院通緝中，所在不明而無法傳喚，有
    台灣高雄地方法院96年1 月23日雄院隆刑謙94年度重訴字第
    108 號第4140號函附卷可稽（本院96年12月3 日列印），並
    有其通緝紀錄表可憑，並經本院傳拘不到，其於警詢中所為
    之陳述，嗣後多次於檢察官偵查中均未據其提及有不法取供
    或其他違反法律規定之情事，具有可信之特別情況，且為證
    明被告犯罪事實之存否所必要，依刑事訴訟法第159 條第3
    款之規定，自有證據能力。
二、按證人、鑑定人依法應具結而未具結者，其證言或鑑定意見
    ，不得作為證據，刑事訴訟法第158 條之3 定有明文。本件
    證人王立富、陳明泰於偵查中向檢察官所為之陳述，未依法
    具結，依上開規定，自均不具有證據能力，證人乙○○未依
    法具結部分亦同。至證人乙○○於偵查中依法具結後向檢察
    官所為之陳述，如上所述，因其通緝所在不明而無法傳喚，
    則應認為有證據能力（最高法院94年度台上字第5651號判決
    意旨參照）。
貳、實體部分：
一、上揭事實，業據上訴人甲○○於檢察官偵查、原審及本院審
    理時坦承不諱，核與證人乙○○於警詢中證稱：「我於本（
    94）年3 月6 日下午23時50分許，在國道3 號北上善化收費
    站，因我駕駛ZW-8182 號休旅車攜帶安非他命毒品當場為‧
    ‧‧‧攔檢，經我同意將藏放在後車廂之安非他命毒品5 大
    包約5 公斤，另在前置箱內查獲安非他命毒品2 小包約200
    公克，及電子磅秤1 台取出」、「我於本（94）年3 月6 日
    晚上9 時許，在屏東縣潮州鎮○○路133 號我開設的茶行，
    由綽號『老仔』交給我5 大包及2 小包的安非他命，叫我幫
    他送到台中給一名綽號『阿文』之男子」等語，及證人乙○
    ○於檢察官偵查中具結證稱：「是甲○○將毒品賣給我的」
    、「買220 萬，預計賣240 萬元」，暨證人王立富於原審審
    理時具結證稱：「那天乙○○跟我說要一起去台中買茶葉，
    要我跟他去，我並不知道車上有安非他命」等語相符，並有
    甲基安非他命5 大包又2 小包（驗前毛重約5,328. 2公克，
    驗後毛重5,328 公克）扣案可資佐證，且該5 大包又2 小包
    甲基安非他命經檢察官送請高雄醫學大學附設中和紀念醫院
    鑑定結果，確呈甲基安非他命陽性反應，復有檢驗報告1 紙
    附於偵查卷內可稽，事證明確，上訴人甲○○犯行已堪認定
    。
二、查甲基安非他命係屬毒品危害防制條例第2 條第2 項第1款
    所定之第二級毒品，不得持有、運輸或販賣。又所謂運輸，
    不以國外輸入國內或國內輸出國外為限，其在國內運送者，
    亦屬之，且非凡零星夾帶或短途持送者，即不問犯意如何，
    概論以持有之罪（司法院院解字第3541號、3853號解釋參照
    ）。上訴人甲○○自屏東縣屏鵝公路佳冬戰備跑道運送數量
    多達5 公斤多之甲基安非他命至同縣潮州鎮○○路133 號交
    付乙○○，其路程跨越不同之鄉鎮，且毒品之數量甚鉅，顯
    有運輸之犯意，核其所為，係犯毒品危害防制條例第4 條第
    2 項之運輸第二級毒品罪。又上訴人甲○○意圖營利，以22
    0 萬元之代價，販賣上開5 大包又2 小包之甲基安非他命予
    乙○○，另犯毒品危害防制條例第4 條第2 項之販賣第二級
    毒品罪，此部分公訴人認上訴人甲○○係犯販賣第二級毒品
    未遂罪，容有未洽。上訴人甲○○所犯上開二罪，與陳明泰
    有犯意聯絡及行為分擔，為共同正犯。上訴人甲○○因運輸
    及販賣而持有第二級毒品，其持有之低度行為應為運輸及販
    賣之高度行為所吸收，不另論罪。上訴人甲○○所犯運輸第
    二級毒品與販賣第二級毒品二罪間，有方法與目的之牽連關
    係，應從一情節較重之販賣第二級毒品罪處斷（最高法院90
    年度台上字第7565號判決參照）。又毒品危害防制條例第17
    條關於減輕其刑之規定，其立法目的，在利用減刑之寬典，
    鼓勵運輸、販賣、施用或持有毒品之行為人，供出毒品之來
    源，藉以擴大防制毒品之成效，使毒品易於斷絕。故凡觸犯
    該條所列舉之罪者，據實指陳其毒品由來之人或地，並因而
    破案查獲者，即符合該條得減輕其刑之規定，至其所供毒品
    由來之人，與之是否具有共犯關係，並非所問（最高法院89
    年度台上字第178 號判決參照）。上訴人甲○○犯毒品危害
    防制條例第4 條第2 項之罪，於到案後向檢察官供出其毒品
    之來源為陳明泰，因而破獲陳明泰製造甲基安非他命之犯行
    ，陳明泰並經臺灣高雄地方法院以94年度重訴字第61號判處
    製造第二級毒品罪刑有期徒刑9 年，並經本院以94年度上訴
    字第1750號駁回其上訴而告確定，此有其偵查筆錄及調查處
    詢問筆錄可憑（見94年度偵字第5900號卷內證人保護資料袋
    內筆錄），爰依毒品危害防制條例第17條之規定，減輕其刑
    。
三、公訴意旨另以：被告甲○○基於販賣及運輸第二級毒品甲基
    安非命之犯意，於94年3 月6 日前2 、3 天，以47萬元之價
    格，販賣重約1 公斤之甲基安非他命予不詳姓名綽號「阿文
    」之男子，為交付上開毒品並收取價金，以3 萬元之報酬委
    請乙○○運輸上開毒品至台中地區交付綽號「阿文」者並向
    其收取價金，被告甲○○並在屏東縣潮州鎮○○路133 號乙
    ○○開設之茶行內，將上開毒品交付乙○○，而由乙○○駕
    車攜帶上開毒品自其茶行出發，沿屏東縣88號快速道路接中
    山高速公路，再轉10號快速道路接國道3 號高速公路北上，
    抵達台中快官交流道後，再依被告甲○○之指示，將上開毒
    品交付綽號「阿文」者並收取47萬元價金，待乙○○返回屏
    東後，扣取3 萬元報酬後，餘款44萬元則悉數交付被告甲○
    ○，因認被告甲○○此部分亦涉有毒品危害防制條例第4 條
    第2 項之運輸第二級毒品及販賣第二級毒品罪嫌。經查證人
    王立富、乙○○於警詢中之陳述，及證人乙○○依法具結後
    向檢察官所為之陳述，均未提及上訴人甲○○有此部分運輸
    及販賣第二級毒品之情事，有其等筆錄可稽，且所稱綽號「
    阿文」者，並無真正之姓名年籍，又此部分亦無任何毒品扣
    案，自難僅憑證人乙○○偵查中先前未具結之唯一陳述，遽
    指上訴人甲○○有此部分犯行，此外復查無其他積極確切之
    證據足資證明上訴人甲○○有此部分犯罪情事，此部分不能
    證明上訴人甲○○犯罪，惟因公訴意旨認此部分與前述論罪
    部分有連續犯裁判上一罪關係，此部分爰不另為無罪之諭知
    ，附此敘明。
四、按行為後法律有變更者，適用行為時之法律。但行為後之法
    律有利於行為人者，適用最有利於行為人之法律。修正後刑
    法第2 條第1 項定有明文。因刑法於94年2 月2 日修正公布
    ，95年7 月1 日施行，上訴人甲○○行為後刑法法律有變更
    ，爰比較新舊法如下：
（一）共同正犯部分：按修正前刑法第28條規定：「2 人以上共
      同實施犯罪之行為者，皆為正犯。」修正後改為：「2 人
      以上共同實行犯罪之行為者，皆為正犯。」將原來之「共
      同實施犯罪之行為」改為「共同實行犯罪之行為」，剔除
      完全未參與犯罪相關行為之實行之「陰謀共同正犯」及「
      預備共同正犯」，屬於行為可罰性要件之變更。惟本件被
      告已參與犯罪相關行為之實行，無論依新法或舊法，均成
      立共同正犯，適用新法對其並無較為有利之情形。
（二）法定刑罰金部分：按修正前刑法第33條第5 款規定：「罰
      金：1 元以上。」修正後改為：「罰金：新臺幣1 千元以
      上，以百元計算之。」比較新舊法，關於毒品危害防制條
      例第4 條第2 項法定刑罰金部分，以適用修正前之規定較
      有利於上訴人。
（三）無期徒刑減輕部分：按修正前刑法第65條第2 項規定：「
      無期徒刑減輕者，為7 年以上有期徒刑。」修正後改為：
      「無期徒刑減輕者，為20年以下15年以上有期徒刑。」比
      較新舊法，關於無期徒刑之減輕部分，亦以適用修正前之
      規定較有利於上訴人甲○○。
（四）牽連犯部分：上訴人甲○○行為後，刑法第55條牽連犯之
      規定業已刪除，此雖非犯罪構成要件之變更，但已影響刑
      罰之法律效果，自屬法律有變更。本件上訴人甲○○所犯
      運輸第二級毒品與販賣第二級毒品二罪間，有方法與目的
      之牽連關係，依修正前刑法第55條之規定，本得適用牽連
      犯之規定從一重處斷，依新法則應併合處罰，比較新舊法
      ，自以適用舊法較有利於上訴人甲○○。
    綜上比較結果，上訴人甲○○行為後修正之刑法規定對其並
    無較為有利之情形，則本件自應適用有利於上訴人之修正前
    刑法之規定。
四、原審適用毒品危害防制條例第4 條第2 項、第17條、第18條
    第1 項前段，刑法第11條、第2 條第1 項前段、修正前刑法
    第28條、第55條規定，並審酌上訴人甲○○有竊盜、詐欺、
    違反麻醉藥品管理條例之前科，素行不佳，其所運輸及販賣
    之毒品數量雖鉅，但已及時查獲，而未流入市面，其犯罪後
    已坦承犯行，態度良好，並供出毒品來源而查獲製造之前手
    等一切情狀，量處有期徒刑3 年6 月，並說明扣案之甲基安
    非他命5 大包又2 小包（驗前毛重約5,328.2 公克，驗後毛
    重後5,328 公克），為查獲之第二級毒品，不問屬於犯人與
    否，均依毒品危害防制條例第18條第1 項前段之規定，宣告
    沒收銷燬之。經核原判決認事用法並無不合，量刑亦屬適當
    ，上訴人甲○○提出上訴謂其供出前手應依證人保護法第14
    條第2 項免除其刑及指摘原判決量刑過重，惟查上訴人甲○
    ○是被查獲後供出前手，並非未發覺、查獲前即出首，只得
    依毒品危害防制條例第17條規定減輕其刑，檢察官亦認不宜
    依證人保護法第14條第2 項為不起訴處分（見本件起訴書理
    由欄第3 項），是其上訴為無理由，應予駁回。
據上論結，應依刑事訴訟法第368 條，判決如主文。
本案經檢察官許月雲到庭執行職務。
中    華    民    國    97    年    1     月     7     日
                      刑事第六庭  審判長法  官  王憲義
                                        法  官  邱永貴
                                        法  官  張盛喜
以上正本證明與原本無異。
如不服本判決應於收受本判決後10日內向本院提出上訴書狀，其
未敘述上訴理由者，並得於提起上訴後10日內向本院補提理由書
狀（均須按他造當事人之人數附繕本）「切勿逕送上級法院」。
中    華    民    國    97    年    1     月     7     日
                                        書記官  林明威
附錄本件判決論罪科刑法條：
毒品危害防制條例第4條第2項：
製造、運輸、販賣第二級毒品者，處無期徒刑或7 年以上有期徒
刑，得併科新臺幣7 百萬元以下罰金。


司法院資訊處製作；財團法人民間司法改革基金會備份。
